【裁判字號】    89,訴,110
【裁判日期】    890815
【裁判案由】    偽造文書等
【裁判全文】
臺灣桃園地方法院刑事判決                          八十九年度訴字第一一號
    公  訴  人  臺灣桃園地方法院檢察署檢察官
    被      告  甲○○
                乙○○
    右  一  人
    選任辯護人  劉大新
    被      告  戊○○
                丁○○
右列被告因偽造文書等案件，經檢察官提起公訴（八十八年度偵字第一六二一二號）
，本院判決如左：
    主      文
乙○○共同連續行使偽造私文書，足以生損害於他人，處有期徒刑拾月。偽造之卡號
為3735.6563.044.2003號、3763.5102.515.2003號、4512.4061.7581.0011號、
4510.0122.7437.0018號、4516.0191. 6730.4012號信用卡、如附表所示編號一、二
、三各次消費之各簽帳單上所偽簽之「LUKIE」之署押共玖枚，均沒收。
甲○○偽造私文書，足以生損害於他人，處有期徒刑肆月，緩刑肆年。偽造之卡號
3763.5754.490.2000號信用卡，沒收。
戊○○共同連續行使偽造私文書，足以生損害於他人，處有期徒陸月。偽造之卡號
5406.4100.0444.6100號信用卡，沒收。
丁○○共同連續行使偽造私文書，足以生損害於他人，處有期徒陸月。偽造之卡號
4563.1700.0371.8006號、4551.2100.2883.1717號信用卡，均沒收。
    事      實
一、乙○○於八十八年十月十二日晚上十時許在台北市○○○路○段統領百貨後面，
    東區泡沫紅茶店內，向綽號「阿權」之不詳姓名男子，以每張新台幣（下同）五
    千元之代價，購得偽造之台灣美國運通國際股份有限公司（下稱台灣美國運通公
    司）發行之「美國運通卡」卡號為3735.6563.044.2003號（實際係加拿大所發行
    之加幣卡，持卡人為外國人）、3763.5102.515.2003號（實際係美國運通信用卡
    ，真正持卡人為我國人民庚○○）、3763.5754.490.2000號（實際係美國運通信
    用卡，真正持卡人為我國人民丙○○），及偽造之「富邦商業銀行」（下稱富邦
    銀行）發卡、卡號為4512.4061.7581.0011號（真正發卡行為Royal Bank of
    Canada，持卡人為外國人）、4510.0122.7437.0018號（真正發卡行為Royal
    Bank of Montral Canada，持卡人為外國人）、及4516.0191. 6730.4012號（真
    正發卡行為Royal Bank of Canada，持卡人為外國人）之信用卡六張，乙○○取
    得該六張偽造之信用卡後，並在其中卡號3735.6563.044.2003、
    4512.4061.7581.001號等二張偽造信用卡之背面磁條上偽簽「LUKIE」署押。乙○○取得該六張偽造之信用卡後，又與綽號「阿漢」之真實姓名年籍均不詳之成
    年男子基於共同意圖為自己不法所有之概括犯意聯絡，二人約定，由乙○○持偽
    造之信用卡至特約商店刷卡購物，「阿漢」則取得該刷卡所購得物品，並給付所
    購得物品之市價一成價值予乙○○以為代價，乙○○即分別於同年月十四日、十
    五日如附表所示之時間，持該上開偽簽有「LUKIE」署押之偽造信用卡，向如附
    表所示之各特約商店，冒稱為該偽造信用卡之真正持卡人，欲刷卡消費，使不知
    情之店員均陷於錯誤，以為乙○○所持者為真正之信用卡且為真正之持卡人，而
    同意其刷卡消費，並交付如附表所示之各項物品予乙○○（編號三之國際牌GD90
    行動電話因缺貨未交付)，乙○○並於各次消費在各特約商店之簽帳單上偽簽「L
    UKIE」之署押各一次（簽帳單含持卡人存根聯、特約商店存根聯、發卡銀行存根
    聯，經複寫後各有三枚署押），足以生損害於各特約商店、發卡銀行及真正之持
    卡人，而以此方式詐取如附表所示之物，乙○○並分別將所購得之物交付予「阿
    漢」男子如附表所示。乙○○於同年十月十五日下午三時三十分許，在桃園縣平
    鎮市○○○街萊爾富便利商店前，將所購得之其中卡號3763.5754.490.2000號信
    用卡，以五千元之代價轉售予知情之友人甲○○，甲○○取得該偽造信用卡後，
    即在該信用卡背面上偽簽「陳俊明」署押，以此方式偽造信用卡完成，足以生損
    害於「陳俊明」及真正持卡人陳哲宏；嗣後於同年月十五日晚上六時許，乙○○
    帶所購買之上開五張偽造信用卡及甲○○帶向乙○○所購買之上開偽造信用
    卡，二人又同至如附表編號一之特約商店「驊將通訊廣場」，欲個別購買行動電
    話，由乙○○先向該店店員謝宛妤表示欲再刷卡購買行動電話時，惟因乙○○於
    八十八年十月十四日已持偽卡至該店消費（即附表編號一），適聯合信用卡中心
    於八十八年十月十五日十七時三十分時通知該店該筆消費為偽卡，該店店員謝宛
    妤於乙○○二度消費時即立即報警查獲李權鋒及甲○○二人，並在二人身上分別
    起出上述偽造信用卡。
二、戊○○、丁○○於八十八年十月十三日晚上十一時許，在台北市中泰賓館內，分
    別向前述綽號「阿漢」之男子，以每張一萬元之代價向「阿漢」男子購買偽造信
    用卡，其中戊○○購得偽造之美商花旗銀行卡號5406.4100.0444.6100號偽造之
    信用卡一張（真正發卡行為我國「台新國際銀行」，持卡人為我國人民何亞明）
    ，戊○○隨即在該信用卡背面偽簽「黃弘明」之署押，丁○○則購得偽造富邦銀
    行發卡卡號4563.1700.0371.8006號（真正發卡行為我國「上海商業儲蓄銀行」
    ，持卡人為我國人民陳月榮）及4551.2100.2883.1717號（真正發卡行為
    The Toronto-Dominion Bank，持卡人為外國人）信用卡二張，丁○○亦隨即於
    上述二張信用卡背面，偽簽「胡明城」之署押。「阿漢」男子於販售信用卡予戊○○、丁○○時，三人即基於共同概括犯意之聯絡，約定次日「阿漢」會指示他
    人帶同該二人前往不知情之特約商店消費以詐取財物，而於翌日即八十八年十月
    十五日下午一時許，「阿漢」先後以電話聯絡戊○○與丁○○二人後，於板橋火
    車站及新店市公所前，由另一知情亦有犯意聯絡之真實姓名年籍均不詳之成年男
    子駕駛車牌號碼ＤＴ－九三０五號自用小客車（該車為同案被告壬○○所有，壬○○部分俟到案後另行審結）搭載二人，先於同日下午四時三十分許，至桃園縣
    中壢市○○路六十七號之大呼小叫通訊行前，戊○○、丁○○二人即共同進入該
    店，由戊○○先向店員陳建中稱要選購摩拖羅拉3688+ 行動電話一支，於付款時
    戊○○即持前述所購得偽造信用卡欲刷卡消費，陳建中於刷卡機上操作時因顯示
    餘額不足無法使用，陳建中要求出示戊○○身份證確認，戊○○即佯稱未攜帶身
    分證要去領錢而立即離去；戊○○離去後，丁○○亦向店員陳建中稱要選購摩拖
    羅拉3688+ 行動電話一支，於付款時亦持所購得之前述二張偽造信用卡之其中一
    張欲刷卡消費，第一張因餘額不足無法使用，丁○○遂要求更換另一張信用卡，
    第二張則刷卡通過，惟店員林建中又要求丁○○交付身份證供銀行核對身分以便
    取得授權碼，丁○○隨即謊稱該卡為副卡，正卡為父親所有，無法提供，致未完
    成交易而離去。戊○○、丁○○二人刷卡失敗後，又於同日下午六時三十九分許
    ，由前述不詳姓名之男子再以上開ＤＴ－九三０五號自用小客車繼續搭載林某二
    人，至同縣市○○路二一二號威聖電腦公司，二人再進入店內向店員表示持上述
    所購得之偽造信用卡欲刷卡購買電腦相關設備，因店長辛○○發覺有異，要求戊○○、丁○○提出其他身分證明文件以確認身份，二人又藉故離去，而未得逞。
    嗣於同日十九時四十分許，警方於桃園縣中壢市○○路六七號前查獲戊○○、丁○○二人，及在二人所搭乘之ＤＴ－九三０五號自用小客車內查獲前述乙○○所
    刷卡詐得之NOKIA 3210、摩拖羅拉 L2000行動電話各一支、兄弟牌傳真機一台，
    惟駕駛該車之不詳姓名男子則逃逸無蹤。
三、案經桃園縣警察局中壢分局報請臺灣桃園地方法院檢察署檢察官偵查起訴。
      理      由
一、訊據被告乙○○、甲○○、戊○○、丁○○對於在上述時地購買偽造之信用卡，
    及購得後並在卡上簽名，並持該信用卡消費等之事實圴坦承不諱，核與證人即店
    員謝宛妤、梁景陞、陳建中、辛○○等人於警訊中或本院審理中所證情節相符，
    且有前述在被告三人等之身上所查得之偽造信用卡扣案可證，及扣案信用卡經送
    鑑定結果確實均為偽造，分別如事實欄所述為其他發卡銀行或外國銀行所發卡，
    亦有富邦銀行信用卡部八十八年十一月十一日（八十八）富銀信卡第二０一號函
    （見偵查卷第九十七頁）、花旗銀行八十八年十一月十八日（八八）消管字第二
    八二八號函（見偵查卷第一０二頁）、台灣美國運通公司八八美運營暉字第一一
    二五０一號函（見偵查卷第一一二頁），台新國際商業銀行八十九年四月二十四
    日台新信卡字第八九００九六號、上海商業儲蓄銀行八十九年三月三十一日上信
    風字第００七０號函等件附卷可稽，及被告乙○○如附表所示各次消費之簽帳單
    共三紙亦附於偵查卷可稽（見偵查卷第四十六、四十七頁），復有在ＤＴ－九三
    ０五號自用小客車內查獲被告乙○○所刷卡詐得之NOKIA 3210、摩拖羅拉L2000
    行動電話各一支、兄弟牌傳真機一台等物足資佐證。又被告甲○○雖於本院審理
    中初則否認有向乙○○購買偽造信用卡，辯稱係乙○○送的云云，惟被告乙○○
    、甲○○於最初警訊中均坦承被告乙○○有將所購得之其中一張偽卡以五千元代
    出售予被告甲○○，甲○○尚未及付款及使用即為警查獲，及被告甲○○於本院
    八十九年八月一日訊問時亦坦承其身上所查得之偽造信用卡係向被告乙○○所購
    得，還沒付錢，準備刷卡抵帳等語（見本院同日訊問筆錄），應認被告甲○○最
    初之自白為可採。本件事證已臻明確，被告等之犯行均堪認定。
二、按信用卡本身即屬私文書之一種，且信用卡背面之簽名，有表彰持卡人身分及於
    消費時供核對確認之用，是該背面之簽名為信用卡必備之記載事項，自不得使用
    空白無持卡人簽名之信用卡，是在信用卡背面偽造署押，自屬偽造信用卡；另於
    持信用卡刷卡消費時，在簽帳單上簽署姓名，除表示已收受特約商店所交付之交
    易標的物或消費標的，並確認該筆消費之憑證，具有表示法律上權利義務關係之
    證明，故簽帳單性質上除與收據相同外，並且為信用卡發卡銀行依據此向簽帳人
    收款之憑證，此亦屬私文書，故被告乙○○於如附表編號一、二、三所示，持偽
    造信用卡冒用他人名義於消費簽帳單上偽簽他人署押持卡刷用詐取財物之行為，
    核其所為係犯刑法第二百十六條、第二百十條之行使偽造私文書罪、第三百三十
    九條第一項詐欺取財罪；又其於八十八年十月十五日下午六時許於驊將通訊廣場
    持偽造信用卡欲刷卡消費即被查獲之行為，係犯刑法第二百十六條、第二百十條
    之行使偽造私文書罪、第三百三十九條第三項、第一項詐欺取財未遂罪；其於信
    用卡背面及簽帳單上偽造署押係偽造私文書之階段行為，及被告乙○○偽造信用
    卡、簽帳單私文書後復持以行使，偽造之低度行為亦為偽造之高度行使行為所吸
    收，均不另論罪；又被告乙○○與綽號「阿漢」之成年男子間有犯意聯絡及行為
    分擔，為共同正犯；又被告乙○○先後多次行使偽造私文書及詐欺既遂、未遂犯
    行，均時間緊接，方法相同，觸犯又係構成要件相同之罪名，顯係基於概括犯意
    為之，均為連續犯，應各以一罪論（其中所犯詐欺既遂、未遂罪應論以一詐欺既
    遂罪），並均依法加重其刑，被告乙○○所犯上開二罪間，有方法結果之牽連關
    係，應從一重論以行使偽造私文書罪。又被告乙○○於購得六張偽造信用卡後，
    將其中一張偽造信用卡出售予甲○○之行為，就該張所出售之偽造信用卡，並非
    被告乙○○所偽造（且亦無證據認為係其所偽造，或與偽造之行為有何犯意聯絡
    或行為分擔），其僅係單純「販售」而已，被告未就該偽造信用卡之內容有所主
    張，相對人甲○○於購買時亦知悉所購者為偽造信用卡，且甲○○尚未及行使即
    為警查獲，被告乙○○亦無與被告甲○○有共同行使之犯行，是被告乙○○此部
    分「販售偽造信用卡」行為，依罪刑法定主義，並不成立偽造或行使偽造私文書
    罪，併此敘明。又被告甲○○於所購得之偽造信用卡上偽簽「陳俊明」署押，尚
    未及行使即為警查獲，核其所為係犯刑法第二百十條之偽造私文書罪，其於該信
    用卡背面偽造署押係偽造私文書之階段行為，不另論罪；又公訴意旨以被告甲○○於八十八年十月十五日下午六時許與被告乙○○共同至驊將通訊廣場而於被告
    乙○○要刷卡消費時為警查獲，因認被告甲○○與被告乙○○共犯行使偽造私文
    書及詐欺取財罪云云，惟被告二人於本院庭訊時一再陳稱係二人都要刷卡消費買
    行動電話，所以才一起去，是乙○○先說要買，就被警查獲，甲○○還未使用等
    語（見本院八十九年二月十六日、八月一日訊問筆錄），衡情被告二人係各持所
    有之偽造信用卡欲刷卡消費，僅係一起同行而已，認被告甲○○就被告乙○○前
    已論罪之此部分刷卡消費未遂行為，不認有何犯意聯絡及行為分擔，而被告甲○○尚未及行使偽卡即為警查獲，亦無行使偽造私文書及詐欺取財罪之未遂犯可言
    ，是被告甲○○於上開時地陪同乙○○共同至驊將通訊廣場之行為，並不為罪，
    其僅成立前述之刑法第二百十條之偽造私文書罪而已，公訴人認被告甲○○就此
    部分係犯行使偽造私文書及詐欺取財罪，尚有誤會，被告被訴此部分之犯罪不能
    證明，本應諭知被告無罪，惟因公訴人認此部分與前開起訴論罪部分有包括上一
    罪之階段行為關係，故不另為無罪之諭知。被告戊○○、丁○○於上開時地持偽
    造信用卡欲刷卡消費即被查獲之行為，係犯刑法第二百十六條、第二百十條之行
    使偽造私文書罪、第三百三十九條第三項、第一項詐欺取財未遂罪，被告戊○○
    、丁○○分別與綽號「阿漢」及駕駛ＤＴ－九三０五號自用小客車之不詳姓名成
    年男子間，各有犯意聯絡與行為分擔，均為共同正犯；又被告二人於信用卡背面
    偽簽署押係偽造私文書之階段行為，及被告等偽造信用卡私文書後復持以行使，
    偽造之低度行為亦為行使之高度行為所吸收，均不另論罪；又被告戊○○、丁○○二人先後多次行使偽造私文書及詐欺取財未遂犯行，均時間緊接，方法相同，
    觸犯又係構成要件相同之罪名，顯係基於概括犯意為之，均為連續犯，應各以一
    罪論，並均依法加重其刑；被告二人所犯上開二罪間，有方法結果之牽連關係，
    應從一重論以行使偽造私文書罪；又被告戊○○、丁○○二人雖係共同至特約商
    店欲刷卡消費，惟如前述，被告二人係各持所有之偽造信用卡欲刷卡消費，僅係
    一起同行至同一特約商店而已，依店員陳建中於警訊中所述亦認被告二人進入店
    內後係各自消費，認被告二人互就對方所為之犯行，無犯意聯絡及行為分擔，併
    此敘明。爰審酌被告等品行、因貪一己之私竟購買偽造信用卡刷卡消費、嚴重危
    害經濟秩序、犯罪之目的、手段、被告各人使用之情形暨所生之危害、及犯罪後
    之態度尚佳等一切情狀，分別量處如主文所示之刑。末查被告甲○○前未曾受任
    何有期徒刑以上刑之宣告，此有臺灣桃園地方法院檢察署刑案資料查註紀錄表、
    台灣高等法院被告全國前案紀錄表各一紙附卷可憑，其因一時貪念失慮購買偽卡
    ，未及使用即為警查獲，情節尚非嚴重，且犯後均坦承犯行，頗有悔意，其經此
    偵審程序及刑之宣告，自當知所惕勉而無虞再犯，本院綜核各情認上開有期徒刑
    之宣告，已足策其自新，所宣告之刑，以暫不執行為適當，併依法諭知緩刑四年
    ，用啟向上。
三、扣案被告乙○○所有之卡號3735.6563.044.2003號、3763.5102.515.2003號、
    4512.4061.7581.0011號、4510.0122.7437.0018號、4516.0191. 6730.4012號偽
    造信用卡，及扣案被告甲○○所有之卡號3763.5754.490.2000號偽造信用卡，及
    扣案被告戊○○所有之卡號 5406.4100.0444.6100號偽造信用卡，及扣案被告丁○○所有之卡號4563.1700.0371.8006號、4551.2100.2883.1717號偽造信用卡，
    均為被告所有且供犯前罪所用之物，應依刑法第三十八條第一項第二款規定宣告
    沒收之。另被告乙○○於如附表所示編號一、二、三各次消費於各簽帳單上所偽
    簽之「LUKIE」 之署押共九枚（簽帳單含持卡人存根聯、特約商店存根聯、發卡
    銀行存根聯，每次消費偽簽一次，經複寫後各有三枚，三次共九枚），為偽造之
    署押，應依刑法第二百十九條規定宣告沒收。
四、併案意旨另以：被告乙○○於八十九年一月初，在台北市○○○路市民大道舞廳
    內，以四萬元之代價，販售偽造之「曾崇修」汽車駕駛執照一張、偽造之JCB信
    用卡MUSASHINO CARD、卡號0000000000000000、0000000000000000號信用卡二張
    予廖正日；又於八十九年二月十日十四時三十分許，在台北市松山火車站前，以
    六萬元之代價販售偽造之匯豐商業銀行發卡、卡號0000000000000000號、
    0000000000000000號各一張，及偽造之世華聯合商業銀行發卡、卡號
    0000000000000000號信用卡一張，及偽造之JCB信用卡MUSASHINO CARD、卡號
    000000000000000號信用卡一張予己○○；而於八十九年二月十四日二十二時，
    經警因案搜索台北縣永和市○○路三十九巷四十八號二樓處所，而在該處查獲廖
    正日、己○○二人，並在該二人身上查得所購得之偽造汽車駕照及信用卡，始查
    得上情，因認被告乙○○又犯偽造文書犯行云云（即併案審理之台灣台北地方法
    院檢察署八十九年度偵字第四０九０號部分）。
    按行為之處罰，以行為時之法律有明文規定者為限，刑法第一條定有明文，此即
    亦為罪刑法定主義。按按犯罪事實應依證據認定之，無證據不得推定其犯罪事實
    ，刑法訴訟法第一百五十四條定有明文。且認定不利於被告之事實，須依積極證
    據，苟積極證據不足為不利於被告事實之認定時，即應為有利於被告之認定，更
    不必有何利之證據，最高法院三十年上字第八一六號判例著有明文。
    經查：己○○、廖正日二人雖為警查獲持有前述偽造之信用卡、汽車駕照等證件
    ，二人且陳稱係向被告乙○○所購得，惟己○○、廖正日二人關於上開偽造信用
    卡及汽車駕照之使用情形，己○○於警訊及偵查中均陳稱所購得之偽造信用卡四
    張均尚未使用，其於八十九年四月六日偵查中尚稱「（如何被警捉到？）當天我
    拿信用卡還給他（乙○○），因為我不想要，退卡給他才被查獲」等語；廖正日
    於警訊中亦稱偽造之汽車駕照及信用卡買來後都還沒使用；而如前述，單純「販
    售」偽造信用卡及汽車駕照之行為，並非就其文書之內容為主張，且又無證據證
    明己○○、廖正日於購得偽造信用卡及汽車駕照後有使用之不法犯行，亦不能認
    被告乙○○與己○○、廖正日二人間有何犯意聯絡及行為分擔，是即使被告李權
    鋒確有販售偽造信用卡及汽車駕照予他人之行為，並不成立任何行使偽造文書罪
    ；至被告乙○○是否另犯有偽造信用卡及汽車駕照之行為，應認與前述已論罪之
    購買偽造信用卡並刷卡消費犯行，犯意不同，及犯罪之方法、手段亦不相同，認
    與起訴論罪部分無連續或牽連犯之裁判上一罪關係，自非起訴效力所及，應退回
    由檢察官另行偵查，併此敘明。
據上論斷，應依刑事訴訟法第二百九十九條第一項前段，刑法第二十八條、第五十六
條、第二百十六條、第二百十條、第三百三十九條第一項、第三項、第五十五條、第
七十四條第一款、第三十八條第一項第二款、第二百十九條，罰金罰鍰提高標準條例
第一條前段，判決如主文。
本案經檢察官張春暉到庭執行職務。
中      華      民      國      八十九    年    八      月    十五    日
                                臺灣桃園地方法院刑事第四庭
                                      法  官  孫惠琳
右正本證明與原本無異。
如不服本判決，應於判決送達後十日內向本院提出上訴狀( 應附繕本 )，上訴於
臺灣高等法院。
                                      書記官   李金蓮
中        華        民        國   八十九   年   八   月    十七    日
附論罪科刑依據之法條：
刑法第二百十六條
行使第二百十條至第二百十五條之文書者，依偽造、變造文書或登載不實事項或使登
載不實事項之規定處斷。
刑法第二百十條
偽造、變造私文書，足以生損害於公眾或他人者，處五年以下有期徒刑。
刑法第三百三十九條：
意圖為自己或第三人不法之所有，以詐術使人將本人或第三人之物交付者，處五年以
下有期徒刑、拘役或科或併科一千元（已提高十倍為一萬元）以下罰金。
以前項方法得財產上不法之利益或使第三人得之者，亦同。
前二項之未遂犯罰之。


司法院資訊處製作；財團法人民間司法改革基金會備份。
